【裁判字號】    99,交抗,36
【裁判日期】    990121
【裁判案由】    聲明異議
【裁判全文】
臺灣高等法院臺中分院刑事裁定          99年度交抗字第36號
抗  告  人
即受處分人  甲○○
上列抗告人因聲明異議案件，不服臺灣南投地方法院中華民國98
年11月30日所為裁定（98年度審交聲字第509號）提起抗告，本
院裁定如下：
    主    文
抗告駁回。
    理    由
一、抗告意旨略以：(一)證人所製作之模擬下交流道之情形，為高
    速公路路況正常，並無壅塞之情形下所做，明顯與本案發生
    當時車流擁擠之情形相異，不應取其正常路況之模擬為本案
    發生當時行車參考之依據，應請證人重製一份模擬於壅塞情
    形下如何下交流道之情況為參考之依據。又證人（周本英）
    說明當日舉發之時車輛無回堵至減速車道起始處，然證人位
    於203公里處如何能預知204公里處之路況？證人之證詞令人
    難以採信。又證人證稱行經減速車道至舉發時間僅差異5至7
    分鐘，故受處分人行經減速車道時應無回堵情形，已是猜測
    之詞根本不足採信。(二)原審裁定書理由欄認為受處分人若依
    道路交通標誌、標線行駛應無不及變換之理，又提到受處分
    人自承「車輛數量排滿至國道三號北上 203.8公里匝道出口
    標線之虛線起點」，顯見當時車輛僅回堵至 203.8公里未達
    證人所量測之203.95公里處（證人認為之減速車道起始點）
    ，此說法是扭曲受處分人陳述之意義，受處分人之聲明異議
    理由書中說明「…北上 203.8公里…出口標線之虛線起點」
    ，與證人所提之減速車道起始點（203.95公里），此僅係雙
    方對起始點位置之認定問題，並不影響受處分人對於車輛回
    堵至減速標線起始點之事實，不可恣意解釋。再者當時車輛
    回堵排滿，受處分人於當時怎能清楚看見被車輛遮擋之樁號
    ，僅能約略估計。(三)又原審裁定書理由欄認為「受處分人若
    失去切入減速車道先機，應自次一交流道下去後重新自另一
    方向之交流道再上高速公路行駛…」然若依原審法院之見解
    以當日壅塞之情形，則受處分人是否要於北上時於快官交流
    道後一個交流道下來，然後迴轉南下行駛至快官交流道後一
    個交流道下來，然後北上，如此不斷的輪迴行駛直至快官交
    流道上壅塞之車流消化完畢才可行駛自快官交流道下？原審
    之說詞豈是一般用路人之用路慣例，且受處分人轉入減速車
    道並無影響原本行駛於減速車道內用路人之權益，因原減速
    車道內之車輛行駛方向及行駛車道及行車速度並未因受處分
    人之轉入而改變，反之，若依原審建議行駛，則受處分人之
    路權何在？(四)全台於上下班時間易生壅塞路段之交流道非僅
    是快官交流道，然就受處分人所知會於此爭議時刻及地點取
    締違規者僅有快官交流道，原舉發機關於爭議時間（下班時
    段）及地點（該交流道係容易壅塞路段）進行舉發本即易生
    民怨，為避免一國兩制，原舉發機關之舉發應無理由，不可
    採。為此，爰提出抗告，請求撤銷原裁定等語。
二、按汽車駛離高速公路及快速公路主線車道擬進入交流道、服
    務區、休息站時，應先駛入外側車道，再循減速車道逐漸降
    低速率行駛之，高速公路及快速公路交通管制規則第18條定
    有明文。次按汽車行駛於高速公路、快速公路或設站管制之
    道路，不遵使用限制、禁止、行車管制及管理事項之管制規
    則而未依規定變換車道者，處汽車駕駛人新臺幣 3,000元以
    上6,000元以下罰鍰，並記違規點數1點，道路交通管理處罰
    條例第33條第1項第4款、第63條第1項第1款亦有明文。
三、經查：
  (一)抗告人即受處分人甲○○於98年 7月29日17時13分許，駕
      駛車牌號碼LR-2246號自用小客車，行經國道三號北上203
      公里（快官匝道出口）處時，因未依規定變換車道，經內
      政部警政署國道公路警察局第七警察隊快官分隊警員予以
      攔停並掣單舉發，嗣經原處分機關交通部公路總局臺中區
      監理所南投監理站以投監四裁字第裁65-Z00000000號裁決
      書裁處罰鍰3,000元，並記違規點數1點等情，有內政部警
      政署國道公路警察局公警局交字第 Z00000000號舉發違反
      道路交通管理事件通知單、交通部公路總局臺中區監理所
      南投監理站投監四裁字第裁65-Z00000000號裁決書各 1份
      等附卷可稽。
  (二)查本件抗告人所駕駛之上開自用小客車行經國道三號北上
      203公里（快官匝道出口）處時，因未先依規定駛入減速
      車道，於接近匝道出口時駛強行插入車道內，業經證人即
      舉發員警周本英、黃進榮於原審結證稱：「當時車輛並無
      回堵至204公里處（即減速車道之起始點），當時我們發
      現很多駕駛人為貪快，不遵守規定，直接行駛主線車道的
      外線車道，未依規定駛入減速車道，見到有縫隙就強行插
      入造成危險，所以我們才會在該處取締車輛。我們是巡邏
      經過，發現有此情形才會同在那邊，用錄影方式，停在白
      色車子後面取締違規」等語明確。本院於99年1月6日勘驗
      舉發員警周本英提出之舉發當時錄影錄音光碟，其勘驗結
      果為：抗告人駕駛銀色車號LR-2246號自小客車出現於畫
      面當時，匝道出口處之車輛已有回堵情形，於錄影時間24
      秒時，抗告人自快速車道閃右車燈，於槽化線前端距離20
      至30公尺處，準備插隊進入減速車道當中，並於錄影時間
      32秒時，完成插入正在連貫行駛汽車中間，車身全部進入
      減速車道當中，有勘驗筆錄1份，並有違規舉發翻拍畫面
      照片6張在卷可憑。故抗告人於上揭時、地，駕駛前開車
      輛確有未依規定變換車道之違規行為，堪洵認定。
  (三)抗告人辯稱證人於原審之證詞係屬推測之詞不能採信，原
      審法院扭曲抗告人陳述之意義，原審建議之行車方式非屬
      一般用路人之用路慣例，抗告人之路權何在？且抗告人之
      行為並未改變或影響原減速車道內之車輛行駛方向、行駛
      車道及行車速度及員警不應於爭議時點及爭議路段取締云
      云。然原審已詳述何以採用證人證詞之理由，又用路人應
      遵守交通規則之觀念，不應區○於○○段、何地點而有所
      不同，若確有違規行為存在當不能以該處係爭議路段或取
      締時間不當為由置辯。且抗告人於高速公路駕車插入正在
      連貫行駛汽車中間，本即具有高度危險性，自不得以尚未
      生影響其他駕駛人改變車速或行車方向等情形，合理化其
      違規行為。原裁定所指之行車方式係指抗告人若因過失錯
      失切入減速車道之機會，應於快官交流道後一個交流道下
      高速公路，重新自另一方向之交流道上高速公路後，再依
      沿路明確之指示標誌，先駛入快速車道，再進入減速車道
      下交流道，即不會發生如本件違規之情形，上開意見與抗
      告人之路權無關。抗告人意旨上揭辯解，顯有誤會，應無
      足採。
四、綜上所述，原處分機關據以援引上開規定，裁處抗告人罰鍰
    3,000元整，並記違規點數1點，並無不當，原審駁回抗告人
    之異議，經核並無不合。抗告人抗告意旨仍執前詞否認有違
    規行為，指摘原審裁定不當，為無理由，應予駁回。
五、據上論結，應依道路交通案件處理辦法第26條，刑事訴訟法
    第412條，裁定如主文。
中    華    民    國    99    年    1     月    21    日
              交通法庭    審判長法  官  李  文  雄
                                法  官  林  靜  芬
                                法  官  陳  如  玲
以上正本證明與原本無異。
不得再抗告。
                                書記官  陳  如  慧
中    華    民    國    99    年    1     月    21    日


司法院資訊處製作；財團法人民間司法改革基金會備份。
